【裁判字號】    99,聲,1910
【裁判日期】    991118
【裁判案由】    定應執行刑
【裁判全文】
臺灣彰化地方法院刑事裁定              99年度聲字第1910號
聲  請  人  臺灣彰化地方法院檢察署檢察官
受  刑  人  胡修貴
上列受刑人因竊盜等案件，先後判決確定，聲請人聲請定其應執
行刑（99年度執聲字第1046號），本院裁定如下：
    主  文
胡修貴所犯附表編號1、2、3及4所載已減刑之犯罪所處之刑，應
執行有期徒刑壹年壹月，如易科罰金，以銀元參佰元即新臺幣玖
佰元折算壹日。
    理  由
一、聲請意旨略以：受刑人胡修貴因竊盜等四罪，先後判決確定
    如附表所載，依刑法第53條、第51條第5款規定，應定其應
    執行之刑，爰依刑事訴訟法第477條第1項聲請裁定等語。
二、數罪併罰，有二裁判以上者，依刑法第51條規定，定其應執
    行刑，刑法第53條定有明定。又按受刑人行為後，刑法業經
    修正，並於民國94年2月2日，經總統以華總一義字第094000
    14901號令公布，且自95年7月1日施行：又「行為後法律有
    變更者，適用行為時之法律。但行為後之法律有利於行為人
    者，適用最有利於行為人之法律」，刑法第2條第1項定有明
    文，而依刑法第51條定應執行刑時，「裁判確定前犯數罪，
    其中一罪在新法施行前者，亦同（即亦應為新舊法比較）」
    （最高法院95年5月23日第8次刑事庭會議決議可資參照）。
    本件受刑人於裁判確定前犯附表編號1、2、3所載之罪，犯
    罪時間在95年7月1日後；所犯如附表編號4所載之罪，犯罪
    時間則於95年7月1日前，揆諸上揭說明，定執行刑時，即應
    依刑法第2條第1項為新舊法比較。茲修正前刑法第51條第5
    款係規定：「宣告多數有期徒刑者，於各刑中之最長期以上
    ，各刑合併之刑期以下，定其刑期。但不得逾二十年。」；
    惟修正後刑法第51條第5款則規定：「宣告多數有期徒刑者
    ，於各刑中之最長期以上，各刑合併之刑期以下，定其刑期
    。但不得逾三十年。」，兩相比較，修正後之規定並非較有
    利於行為人，依修正後刑法第2條第1項前段之規定，應依修
    正前刑法第51條第5款規定，定其應執行之刑。
三、按數罪併罰，有二裁判以上者，依刑法第51條規定，定其應
    執行刑，刑法第53條亦有明定。又按受刑人行為後，司法院
    於98年6月19日作成釋字第662號解釋：「中華民國94年2月2
    日修正公布之現行刑法第41條第2項，關於數罪併罰，數宣
    告刑均得易科罰金，而定應執行之刑逾6個月者，排除適用
    同條第1項得易科罰金之規定部分，與憲法第23條規定有違
    ，並與本院釋字第366號解釋意旨不符，應自解釋公布之日
    起失其效力」，故為配合該解釋意旨，刑法第41條即於98年
    12月30日修正公布，將刑法第41條第8項修正為：「第1項至
    第4項及第7項之規定，於數罪併罰之數罪均得易科罰金或易
    服社會勞動，其應執行之刑逾6月者，亦適用之。」，並於
    99年1月1日生效施行。又刑法施行法為達新法修正之目的，
    解決新舊法律適用疑義，並配合增訂第3條之3：「刑法第41
    條及第42條之1之規定，於中華民國98年12月15日刑法修正
    施行前已裁判確定之處罰，未執行或執行未完畢者，亦適用
    之。」之規定，亦於99年1月1日生效施行。再者：數罪併罰
    ，應依分別宣告其罪之刑為基礎，定其應執行刑，此觀刑法
    第51條規定自明，故一裁判宣告數罪之刑，雖曾經定其執行
    刑，但如再與其他裁判宣告之刑定其執行刑時，前定之執行
    刑當然失效，仍應以其各罪宣告之刑為基礎，定其執行刑。
    又經依法定其應執行刑確定後，既係數罪併合執行應執行刑
    ，茍該所定執行刑未執行完畢，則各該宣告數罪之刑自屬均
    未執行完畢，至已執行部分刑期之扣除，乃刑之執行問題，
    亦不能據此即謂該部分之罪已執行完畢（最高法院59年台抗
    字第367號判例、96年台抗字第761號裁定、97年台非第504
    號判決參照），故本件附表編號1、2、3之罪刑，縱經臺灣
    臺東地方法院以96年度聲減字第219號裁定減刑後，定應執
    行刑有期徒刑11月又15日，並於97年2月20日執行完畢，茲
    既再與附表4減刑後所宣告罪刑合併定應執行刑。從而，再
    與附表4之罪刑定應執行刑，並在所定執行刑全部執行完畢
    前，自不得謂已執行完畢，且既經本院另定執行刑，前定之
    執行刑當然失效，故檢察官聲請就附表編號1、2、3、4之罪
    刑，再裁定應執行刑，並無不合，應予准許。
四、本件受刑人為附表所示犯行後，關於易科罰金之法律已有變
    更，業如前述，故附表編號1、2、3裁判當時所適用法律宣
    告之罪刑，與附表編號4減刑後宣告之罪刑，合併處罰之結
    果，所定執行刑縱逾6月，依刑法施行法第3條之3及刑法第
    41條第8項規定，亦得易科罰金。又衡諸定執行刑之立法意
    旨，除為執行刑之方便，並係為受刑人之利益，若受刑人所
    犯各罪，易科罰金之折算標準不同時，自應依刑法第2條第1
    項規定，擇有利於受刑人之折算標準（最高法院84年臺非字
    第452號判決參照），茲受刑人所犯附表編號1、2、3之罪，
    其犯罪時間在95年7月1日以後，雖尚未據檢察官依院字第13
    56號解釋意旨，聲請諭知易科罰金折算標準，但若依原確定
    判決裁判當時，所應適用之修正後刑法第41條第1項規定，
    諭知易科罰金折算標準，即應以新臺幣1,000元、2,000元或
    3,000元折算有期徒刑1日。而附表編號4之犯罪時間，則在9
    5年7月1日前，前經本院依廢止修正前罰金罰鍰提高標準條
    例第2條及現行法規所定貨幣單位折算新臺幣條例第2條規定
    ，諭知易科罰金折算標準為銀元300元即新臺幣900元，折算
    有期徒刑1日，故附表1、2、3之罪刑，與附表編號4之罪刑
    ，重新定執行刑，依刑法第2條第1項規定，擇有利於受刑人
    之折算標準，當以依廢止修正前罰金罰鍰提高標準條例第2
    條及現行法規所定貨幣單位折算新臺幣條例第2規定，諭知
    易科罰金折算標準，有利於受刑人。準此，聲請意旨雖未併
    就此部分聲請諭知易科罰金，然因受刑人所犯附表所示之罪
    ，依刑法施行法第3條之規定，適用修正後刑法第41條第8項
    結果，均合乎易科罰金之要件，比較新舊法後，本院爰於裁
    定執行刑後，逕依廢止修正前罰金罰鍰提高標準條例第2條
    及現行法規所定貨幣單位折算新臺幣條例第2規定，諭知易
    科罰金折算標準（同旨見臺灣高等法院93年度聲字第4號裁
    定）。
據上論斷，應依刑事訴訟法第477條第1項，刑法第2條第1項前段
、刑法第53條，第51條第5款（修正前）、第41條第1項前段（修
正前）、第8項，刑法施行法第3條之3，廢止修正前罰金罰鍰提
高標準條例第2條，現行法規所定貨幣單位折算新臺幣條例第2條
，裁定如主文。
中    華    民    國    99    年    11    月    18    日
                  刑事第四庭    法  官    陳義忠
以上正本證明與原本無異。
如不服本裁定，應於裁定送達後五日內向本院提出抗告狀(須附
繕本 )。
中    華    民    國    99    年    11    月    18    日
                                書記官    吳曉玟

司法院資訊處製作；財團法人民間司法改革基金會備份。
